【裁判字號】    90,交抗,478
【裁判日期】    901212
【裁判案由】    違反道路交通管理處罰條例
【裁判全文】
臺灣高等法院刑事裁定                              九十年度交抗字第四七八號
    抗  告  人
    即移送機關  交通部公路局台北區監理所板橋監理站
    受 處分 人  甲○○
右抗告人因受處分人違反道路交通管理處罰條例案件，不服臺灣板橋地方法院九十年
交聲字第七八五號，中華民國九十年九月二十一日裁定，提起抗告，本院裁定如左：
    主  文
抗告駁回。
    理  由
一、抗告意旨略以：按處理違反道路交通管理事件，有關文書送達之程序，準用刑事
    訴訟法送達之規定，又告訴人或附帶民事訴訟當事人有掛號郵寄不能達到者，得
    為公示送達，為修正前之道路交通管理事件統一裁罰標準及處理細則第五條及刑
    事訴訟法第五十九條第二款所明定。本件受處分人甲○○實居住於舉發機關所郵
    寄之住所，並經原舉發機關掛號郵寄舉發通知單，經二次投郵遇收件人不在，即
    開具招領通知單，請收件人在十五日內至郵局領取，逾期始退回原舉發機關，本
    件確已符「掛號郵寄而不能達到者」情形，原舉發機關依前開細則第十一條第一
    項第二款規定辦理公示送達，刊登於台北市政府公報八九春字第五十期，即屬合
    法送達於受處分人，抗告人即交通部公路局北區監理所板橋監理站依前開細則第
    四十一條第四項規定以裁決書裁決最高額之罰鍰，應屬合法妥適；又原裁定書所
    稱尚有其他如寄存送達等代替送達方式以資因應，係參照行政程序法第七十四條
    第一項、第七十八條第一項第一款寄存送達之規定，惟行政程序法係於九十年一
    月一日施行，而查本件通知單上違規日期為八十八年九月十一日，基於法律不溯
    及既往原則，本件仍應準用刑事訴訟法送達之規定，原裁定撤銷原處分，即有未
    洽，爰請求撤銷原裁定云云。
二、經查：（一）、本件受處分人甲○○於八十八年九月十一日十六時三十六分許，
    騎乘車號ＲＥＯ─一九八號輕機車，行經臺北市○○路與桂林路口時，行駛於禁
    行機車道，經臺北市政府警察局萬華分局交通分隊以受處分人違反道路交通管理
    處罰條例第四十五條第一項第十三款規定開單舉發之事實，有八十九年七月二十
    九日北市警交大字第Ａ00000000號舉發違反道路交通管理事件通知單影
    本一紙及採證照片影本一張附卷可稽，受處分人對其於前開時地騎乘機車行駛於
    禁行機車道之行為並不否認，其有上開違規事實應堪認定；（二）、而本件舉發
    通知單及採證照片，係由原舉發單位以掛號郵務送達方式向受處分人住所地為送
    達，因不獲會晤應受送達人，經招領逾期，乃將該舉發通知單退回原舉發單位，
    原舉發單位遂依當時有效之違反道路交通管理事件統一裁罰標準及處理細則第五
    條準用刑事訴訟法第五十九條之規定，將舉發通知單刊登於八十九年春字第五十
    期之臺北市政府公報公示送達，受處分人逾期未繳罰款，原處分機關即交通部公
    路局台北區監理所板橋監理站遂以最高額罰鍰裁罰等情，有本件舉發通知單影本
    及退回信封影本、臺北市政府公報影本、板監五字第裁四一─00000000
    號裁決書等件在卷可查；（三）、按對於違反道路交通管理處罰條例之行為，逕
    行舉發者，應按已查明之資料填註車牌號碼、車輛種類、車主姓名或名稱及地址
    ，並於通知單上方空白處加註逕行舉發之文字後，由舉發機關送達被通知人。處
    理違反道路交通管理事件，有關文書送達之程序，準用刑事訴訟法送達之規定，
    又當事人因住所、居所、事務所及所在地不明者、掛號郵寄而不能達到者，得為
    公示送達，固為八十九年十二月五日修正前之違反道路交通管理事件統一裁罰標
    準及處理細則第五條、第十一條第一項第二款、刑事訴訟法第五十九條第一款、
    第二款分別明定，惟查：本件異議人係居住於臺北縣土城市○○街二五三巷四十
    二號，有異議人申訴單、聲明異議狀之記載可稽，是異議人既未遷移住所，顯非
    住居所不明，又郵差前往投遞時不獲會晤應受送達之人，觀乎現今社會常情，民
    眾白日多需外出工作，郵件投遞又多在日間，應受送達人不在家之情形甚為常見
    ，縱應受送達人不在，尚與「掛號郵寄而不能達到者」之情形有間，本件郵務機
    關未以其他可替代方式為送達，僅以招領逾期，即將應送達之文書即舉發通知單
    退回原舉發單位，自難認已符合刑事訴訟法第五十九條第一款、第二款所謂住居
    所、事務所及所在地不明，或掛號郵寄而不能達到之情形，自不得以公示送達方
    式以為送達。本件原舉發單位不查，逕以刊登於臺北市政府公報之方式將該舉發
    通知單為公示送達，於法尚有未合。原審因認受處分人之異議為有理由，並說明
    道路交通管理處罰條例第四十五條第一項第十三款規定業於九十年一月十七日修
    正公布，自同年六月一日起開始實施，比較新舊法條結果，新法僅將罰鍰銀圓改
    為新臺幣，對異議人並無不利，而依從新從輕原則，適用修正後之規定，將原處
    分撤銷，並自為裁定處罰鍰新臺幣陸佰元，經核洵屬正當，抗告人仍執前詞，指
    摘原裁定不當，為無理由，應予駁回。
據上論斷，應依道路交通案件處理辦法第二十五條、第二十六條，刑事訴訟法第四百
十二條，裁定如主文。
中      華      民      國    九十      年    十二      月     十二     日
                              臺灣高等法院刑事第十五庭
                                  審判長法  官  房  阿  生
                                        法  官  雷  元  結
                                        法  官  鄧  振  球
右正本證明與原本無異。
不得再抗告。
                                        書記官  洪  秋  帆
中      華      民      國    九十      年    十二      月      十三    日


司法院資訊處製作；財團法人民間司法改革基金會備份。
